臺灣臺南地方法院民事判決
108年度小上字第73號
上  訴  人  大地莊園社區管理委員會

法定代理人  廖素妏  
訴訟代理人  劉志亮  
            賴鴻鳴律師
            黃俊達律師
            陳妍蓁律師
            陳思紐律師
            張嘉琪律師
被 上訴人   郭芳琪  
            張瓊丰  

上二人共同
訴訟代理人  陳家維  
被  上訴人  廖士文  
            歐榕儀  
上列當事人間給付管理費事件，上訴人對於民國108年11月19日
本院柳營簡易庭108年度營小字第128號第一審判決提起上訴，本
院於111年3月2日言詞辯論終結，茲判決如下：
    主  文
一、原判決關於駁回上訴人後開第二項之訴，及訴訟費用之裁判
    均廢棄。
二、被上訴人郭芳琪、廖士文及張瓊丰各應給付上訴人新臺幣1 
    萬2,000 元，被上訴人歐榕儀應給付上訴人新臺幣1萬500 
    元，暨郭芳琪應自民國108年2月1日起、廖士文、張瓊丰及
    歐榕儀應自民國108年2月22日起至清償日止，均按年息百分
    之5計算之利息。
三、第一、二審訴訟費用由被上訴人負擔。
    事實及理由
壹、程序部分：
　　按對於小額程序第一審裁判之上訴或抗告，非以其違背法令
    為理由，不得為之；所謂判決有違背法令，乃指判決不適用
    法規或適用不當，民事訴訟法第436條之24第2項及第468條
    分別定有明文。查本件訴訟標的金額為新臺幣（下同）10萬
    元，原審依小額訴訟程序審判，上訴人提起上訴主張原審判
    決有適用法規不當之事由（詳後述），業已表明其具體內容
    ，應認其上訴為合法。
貳、實體部分：
一、上訴人主張：
　㈠被上訴人郭芳琪、廖士文、張瓊丰及歐榕儀四人，均為大地
    莊園社區（下稱系爭社區）透天住宅區之區分所有權人，門
    牌號碼分別為臺南市○○區○○里○○○000號（郭芳琪）、536號
    （廖士文）、542號（張瓊丰）、565號（歐榕儀），伊為系
    爭社區管理委員會（下稱管委會）。依系爭社區住戶規約第
    12條第3項規定（下稱系爭住戶規約），透天住宅區每月應
    繳納管理費1,500元，惟其四人積欠民國107年4月至同年11
    月管理費，各計1萬2,000元(郭芳琪、廖士文、張瓊丰）及1
    萬500元（歐榕儀），迄今尚未繳納。是依上開住戶規約，
    訴請其等各應給付上開管理費，及自起訴狀繕本送達翌日起
    至清償日止，均按年息百分之5計算之利息。
　㈡又系爭社區係訴外人旭城建設有限公司(下稱旭成公司、起造
    人）依據内政部88年11月23日台88内營字第8877955號函，
    核准台南縣（現為臺南市）麻豆鎮港子尾段住宅社區開發興
    辦事業計畫所興建，占地約162,119平方公尺，整體社區包
    含透天住宅區（145戶）、商業性質住宅區（105戶）、真理
    大學住宅區（102戶）、公寓住宅區(80戶），暨汙水處理廠
    、下水道、社區道路、停車場、公園、路燈、保全守衛室等
    公共設施（汙水處理、社區道路、公園產權分屬臺南市麻豆
    區公所或臺南市政府所有），故為整體不可分之集居地區。
    是上開公共設施乃屬各住宅區之共用設施，並設置在系爭社
    區守衛室管制出入區域內，同屬伊應負責管理維護之範圍，
    故透天住宅區及商業性質住宅區雖為獨棟建物，然亦共用上
    開公共設施。原判決誤認透天住宅區及商業性質住宅區並無
    共用部分，遽以系爭住戶規約針對不同住宅區收取不同管理
    費，認有差別待遇存在，違反憲法公平原則，依民法第72條
    規定應屬無效等判斷，應有違誤。
　㈢另查系爭住戶規約，乃訴外人達博迎國際開發有限公司（下
    稱達博迎公司）前經臺南市政府106年6月16日府工使二字第
    1060637363號函，指定為系爭社區區分所有權人會議之臨時
    召集人，其於106年8月19日召開系爭社區區分所有權人會議
    （下稱第一次區權會）所通過，並成立管委員、選任管理委
    員及主任委員，將系爭社區管理事務移交予伊。依公寓大廈
    管理條例第53條規定，多數各自獨立使用之建築物、公寓大
    廈，其共同設施之使用與管理具有整體不可分性之集居地區
    者，其管理及組織準用本條例之規定。是系爭住戶規約乃依
    公寓大廈管理條例規定合法通過之自治條例，依私法自治原
    則，應屬有效，是伊承接系爭社區管理事務後，依該規約請
    求被上訴人繳納管理費，洵屬有據。
　㈣再查系爭住戶規約就各住宅區收取不同之管理費，乃係考量
    系爭社區當時運作情形，透天住宅區位處守衛室管理範圍内
    ，並設置有24小時輪班制保全守衛人員，及etag車牌出入辨
    識設備，已具備完善保全系統，主要公共設施亦設置在該區
    域周邊範圍，故透天住宅區住戶使用公共設施之頻率及範圍
    較大；另商業住宅區、真理大學住宅區及公寓住宅區等住戶
    ，則位於守衛室管理範圍以外，該三區域並未設置保全系統
    ，住戶進入守衛室管理區使用上開公共設施，須核對身分，
    使用上較不方便，頻率亦較低，故僅對該三區域住宅收取汙
    水處理費及路燈維護費用，管理費因而較低等情事。故乃斟
    酌系爭社區不同住宅區住戶使用公共設施之頻率、範圍及成
    本有所不同，基於合理考量而對各區住戶收取不同之管理費
    ，應符公平原則。原審未斟酌上情，遽謂違反公平原則，逕
    予宣告無效，亦有未洽，更有違私法自治原則。
　㈤至被上訴人另抗辯：達博迎公司無權召開第一次區權會、系
    爭住戶規約無效等情，歐榕儀於另案對上訴人訴請確認系爭
    社區區權會決議不存在等事件，亦即本院108年度訴字第947
     號及臺灣高等法院臺南分院（下稱臺南高分院）109年度上
    字第256號（下稱另案），已為相同之主張，業經另案判決
    駁回其訴確定。是其此部分所辯，亦無可採。綜上所述，上
    訴人依系爭住戶規約，請求被上訴人應各給付上開管理費，
    應屬有據，原判決駁回伊之訴，認識用法均有未當，因此提
    起上訴。
　㈥並聲明：1.原判決廢棄。2.改判如主文第二項所示。
二、被上訴人答辯：
　㈠系爭住戶規約就各住宅區收取不同之管理費，並未提出計算
    依據，各區分所有權人所享受之權利義務顯不相當，違反憲
    法第7條平等原則，依民法第72條規定應屬無效。又依公寓
    大廈管理條例第28條第1項規定，起造人始為第一次區權會
    之法定召集人，本社區第一次區權會召集人達博迎公司，並
    非起造人旭城公司，與上開規定不符。另系爭社區經主管機
    管核定之戶數為536戶，第一次區權會議記錄開議戶數為180
    戶，與主席宣布開議戶數173戶不符，並尚有23戶為無效委
    託，故實際出席戶數為150戶，其中公寓住宅區102戶之區權
    數約為17戶，加計商店區13戶及透天區35戶共計為65戶，尚
    不足開議戶數107戶。再若以區分所有權比例計算，出席戶
    區分所有權面積為26,753平方公尺，僅占系爭社區區分所有
    權比例之百分之16，亦未達半數以上之開會條件，故第一次
    區權自始欠缺成立要件，其所通過之系爭住戶規約應不生效
    力。此外，當次會議未依法表決，僅以鼓掌方式通過系爭住
    戶規約，會議期間亦未清查開會人數等程序，均有違反內政
    部會議規範。
　㈡又系爭社區應屬開放性社區，範圍涵蓋商業住宅區、真理大
    學住宅區及公寓住宅區，對外出入口約有四、五個，皆未設
    置守衛室。上訴人所稱之保全守衛室乃建商在社區正中央所
    設置之違章建築，並未取得雜項執照，且建商前因財務困難
    撤離保全人員，上訴人承接後向全體住戶發售門禁遙控器，
    各區域住戶已皆可自由使用公共設施，管理費之負擔自不應
    有差別待遇存在，故被上訴人拒繳管理費，乃自發之公民不
    服從行為。原審以系爭住戶規約就不同住宅區收取不同管理
    費，顯有差別待遇存在，違反公平原則，依民法第72條規定
    應屬無效等判斷，並無違誤，上訴人提起上訴，應無理由。
　㈢並聲明：上訴駁回。
三、兩造不爭執事項：（見簡上卷第537-539頁）
　㈠系爭社區係旭成公司（起造人）依據内政部88年11月23日台8
    8内營字第8877955號函，核准臺南縣（現為臺南市）麻豆鎮
    港子尾段住宅社區開發興辦事業計畫所興建，占地約162,11
    9元平方公尺，整體社區包含透天住宅區（145戶）、商業性
    質住宅區（105戶）、真理大學住宅區（102戶）、公寓住宅
    區(80戶），暨汙水處理廠、下水道、社區道路、停車場、
    公園、路燈、保全守衛室等公共設施（汙水處理、社區道路
    、公園產權分屬臺南市麻豆區公所或臺南市政府所有），均
    屬上訴人負責管理維護之範圍。
  ㈡被上訴人均為系爭社區透天住宅區之區分所有權人，門牌號
    碼分別為臺南市○○區○○里○○○000號（郭芳琪）、536號（廖
    士文）、542號（張瓊丰）、565號（歐榕儀）。
  ㈢達博迎公司前經臺南市政府106 年6 月16日府工使二字第106
    0637363號函，指定其擔任系爭社區區權會之臨時召集人，
    並於106年8月19日召開系爭社區第一次區權會，通過系爭住
    戶規約，並成立系爭社區管委會、選任管理委員及主任委員
    ，將管理事務移交予上訴人。
  ㈣系爭住戶規約第12條第3項規定，管理費之收繳如下：
  1.管委會支付金額未超出10萬元（含）以上金額時：a.透天住
    宅區（計145戶）每月應繳1,500元。b.商業性質住宅區（計
    105戶）每月應繳150元。c.真理大學住宅區（計102戶）每
    月應繳6,000元。d.公寓住宅區（計80戶）目前無人居住且
    斷水斷電狀態中，暫時同意停繳管理費，待其復水電則每月
    應繳6,000元。e.真理大學住宅區與公寓住宅區其管理費收
    繳非以商業性質住宅區收繳標準計之（現階段每戶150元）
    ，故其内部設備與設施之保養、維修自行負責。
  2.社區開發商已完成或停止、撤離本社區開發計畫，或管委會
    支付金額超出10萬元/月（含）以上金額時，管委會得召開
    區分所有權人會議，重新議定管理費收繳金額與辦法。
  ㈤被上訴人各積欠107年4月至同年11月管理費共計1萬2,000 元
    ( 郭芳琪、廖士文、張瓊丰）及1萬500元（歐榕儀），迄今
    尚未繳納。
  ㈥歐榕儀對上訴人另案訴請確認系爭社區區權會決議不存在等
    事件（本院108年度訴字第947號及臺南高分院109年度上字
    第256號），主張達博迎公司無權召開第一次區權會、系爭
    住戶規約無效等事由（此部分與本件抗辯相同），業經判決
    駁回其訴確定。
四、兩造爭執事項：上訴人依據系爭住戶規約第12條，請求被上
    訴人繳納管理費1萬2,000元（郭芳琪、廖士文、張瓊丰）及
    1萬500元（歐榕儀），暨法定遲延利息，有無理由？
  1.被上訴人抗辯：達博迎公司無權召開第一次區權會，系爭住
    戶規約無效等事由，有無理由？
  2.被上訴人抗辯：系爭住戶規約管理費收費標準，違反平等原
    則，依民法第72條規定應屬無效等事由，有無理由?
五、本院之判斷：
  ㈠被上訴人抗辯達博迎公司無權召開第一次區權會，系爭住戶
    規約無效之部分，應無理由：
　1.按法院於確定判決理由中，就訴訟標的以外當事人主張之重
    要爭點，本於當事人辯論之結果，已為判斷時，除有顯然違
    背法令之情形，或當事人已提出新訴訟資料，足以推翻原判
    斷之情形外，應解為在同一當事人就與該重要爭點有關所提
    起之他訴訟，法院及當事人對該重要爭點之法律關係，皆不
    得任作相反之判斷或主張，以符民事訴訟上之誠信原則（最
    高法院23年度上字第2940號判例、84年度台上字第2530號、
    91年度台上字第2543號、93年度台上字第129 號、102年度
    台上字第106號等判決意旨參照）。易言之，除表現於主文
    之訴訟標的外，法院於判決理由中就訴訟標的以外之重要爭
    點，本於當事人辯論之結果已為判斷時，除顯然違背法令或
    當事人已提出新訴訟資料，足以推翻原判斷之情形外，於同
    一當事人就該重要爭點所提起之訴訟中，法院及當事人就該
    已經法院判斷之重要爭點法律關係，皆不得為任何相反之判
    斷或主張，此即為民事訴訟法上所謂「爭點效理論」（最高
    法院88年度台上字第557號判決意旨參照），此源於訴訟上
    之誠信原則及當事人公平之訴訟法理，避免紛爭反覆發生，
    以達「一次解決紛爭」所生之一種判決效力（拘束力）。
　2.依兩造不爭執事項㈥所示，歐榕儀對上訴人另案訴請確認系
    爭社區區權會決議不存在等事件（本院108年度訴字第947號
    及臺南高分院109年度上字第256 號），主張達博迎公司無
    權召開第一次區權會、系爭住戶規約無效等部分，業經另案
    判決駁回確定，是其應受該案爭點效之拘束，不得再為相同
    之主張或抗辯，故其於本件再為相同之抗辯，自無可採。
　3.至郭芳琪、廖士文及張瓊丰三人因非上開案件之當事人，固
    不受該案爭點效之拘束，然郭芳琪對上訴人另案提起本院10
    9 年度訴字第1690號確認系爭社區區權會決議無效等事件，
    主張達博迎公司無權召開第一次區權會之部分，亦與本件之
    抗辯相同，並經該案一審判決駁回其訴，現上訴二審審理中
    （臺南高分院110年度上字第268 號）等情，復據本院調閱
    此件卷宗確認無誤。
　4.按區分所有權人會議除第28條規定外，由具區分所有權人身
    分之管理負責人、管理委員會主任委員或管理委員為召集人
    ；管理負責人、管理委員會主任委員或管理委員喪失區分所
    有權人資格日起，視同解任。無管理負責人或管理委員會，
    或無區分所有權人擔任管理負責人、主任委員或管理委員時
    ，由區分所有權人互推一人為召集人；召集人任期依區分所
    有權人會議或依規約規定，任期一至二年，連選得連任一次
    。但區分所有權人會議或規約未規定者，任期一年，連選得
    連任一次。召集人無法依前項規定互推產生時，各區分所有
    權人得申請直轄市、縣（市）主管機關指定臨時召集人，區
    分所有權人不申請指定時，直轄市、縣（市）主管機關得視
    實際需要指定區分所有權人一人為臨時召集人，或依規約輪
    流擔任，其任期至互推召集人為止。公寓大廈管理條例第25
    條第3項及第4項定有明文。
　5.而依兩造不爭執事項㈢所示，達博迎公司係依臺南市政府106
    年6月16日府工使二字第1060637363號函，指定其擔任系爭
    社區區權會之臨時召集人，是其乃係主管機關依公寓大廈管
    理條例第25條第4項規定指定之臨時召集人，具有召開系爭
    社區第一次區權人會議之召集權限，洵無疑義。則郭芳琪、
    廖士文及張瓊丰於本件抗辯達博迎公司無權召開第一次區權
    會之情詞，自亦無可採。從而，被上訴人以達博迎公司無權
    召開第一次區權會，抗辯系爭住戶規約無效之部分，應無理
    由。
　6.被上訴人於原審另抗辯：第一次區權會出席人數或其區分所
    有權比例未達法定開議成數，自始欠缺成立要件，通過系爭
    住戶規約應不生效力乙節。就歐榕儀部分，其於另案已作此
    相同之主張，並為另案確定判決所不採，是其應受該案爭點
    效之拘束，不得再於本件作此抗辯。就郭芳琪、廖士文及張
    瓊丰三人部分，茲以：
　⑴按區分所有權人會議之決議，除規約另有規定外，應有區分
    所有權人三分之二以上及其區分所有權比例合計三分之二以
    上出席，以出席人數四分之三以上及其區分所有權比例占出
    席人數區分所有權四分之三以上之同意行之。區分所有權人
    會議依前條規定未獲致決議、出席區分所有權人之人數或其
    區分所有權比例合計未達前條定額者，召集人得就同一議案
    重新召集會議；其開議除規約另有規定出席人數外，應有區
    分所有權人三人並五分之一以上及其區分所有權比例合計五
    分之一以上出席，以出席人數過半數及其區分所有權比例占
    出席人數區分所有權合計過半數之同意作成決議。分據公寓
    大廈管理條例第31條及第32條第1項所明定。再按區分所有
    權人會議之出席人數與表決權之計算，於任一區分所有權人
    之區分所有權占全部區分所有權五分之一以上者，或任一區
    分所有權人所有之專有部分之個數超過全部專有部分個數總
    合之五分之一以上者，其超過部分不予計算。區分所有權人
    因故無法出席區分所有權人會議時，得以書面委託配偶、有
    行為能力之直系血親、其他區分所有權人或承租人代理出席
    ；受託人於受託之區分所有權占全部區分所有權五分之一以
    上者，或以單一區分所有權計算之人數超過區分所有權人數
    5分之1者，其超過部分不予計算。亦為同條例第27條所明定
    。
　⑵查系爭社區完建後區分所有權數共計432戶，此據兩造不爭執
    事項㈠可明，被上訴人陳稱應以開發計畫書規劃之536戶計算
    ，自無可採。故第一次區權會出席區分所有權人數及區分所
    有權比例之計算，應以432戶區分所有權人數及其區分所有
    權總面積74,652.28平方公尺，與各區分所有權人專用部分
    面積之比例為準（見另案本院108年度訴字第947號卷二第15
    1-163頁）。
　⑶又依第一次區權會簽到簿記載（見同上卷一第81-124頁），
    出席區分所有權人數（戶數）為302人，其中：①區分所有權
    人「真理大學林文昌」共計102戶（簽到簿編號1至102號）
    ，專有部分面積合計為7,164.03平方公尺，雖未超過區分所
    有權比例之五分之一（即74,652平方公尺×1/5＝14,930.456
    平方公尺）；然其區分所有人數（102戶）已超過全部區分
    所有人數（432戶）之五分之一，故此部分出席人數僅能計
    為86人（即432×1/5＝86.4，以86計）。②簽到簿編號121至20
    0號區分所有權人熊保岷（計80戶），其代理人莊玉竹於表
    決時未在場，乃委託其夫陳美俊代為表決，但未出具委託書
    ；另簽到簿編號378號及編號108、255、256、281、288、29
    3、294、295、299、304、307、317、319、323、326、329
    、331、333、337、338、341、344、346、350、355、361、
    362、366、367、380、383、386、387、388、389、399、40
    2、403、406、407、412、413、418號區分所有權人（計44
    戶），其代理人卓泊滕未出席會議，乃由其父卓水吉代理出
    席，然亦未出具委託書。故依公寓大廈管理條例第27條規定
    ，均不生代理效力，故此部分均不得計入出席人數。③簽到
    簿編號424號及429號（2戶）區分所有權人之代理人王克堯
    ，及簽到簿編號112、115、117、118、120、206、258、276
    、348、390、404、405、415、417、432號（15戶）區分所
    有權人之代理人陳家維，其二人均非系爭社區之區分所有權
    人、區分所有權人配偶、直系血親或承租人，依前開說明，
    均不得代理出席會議，故此部分亦不得計入出席人數。綜上
    ，扣除前述不得計入出席人數之157人（16＋80＋44＋17＝157）
    ，出席人數應為145人（302－157＝145），仍達三人並在區分
    所有權人數之五分之一（86人）以上；且其區分所有面積合
    計為20735.4平方公尺（區分所有權人「真理大學林文昌」
    共102戶，可計入出席人數為86戶，故擇面積最小及次小之1
    6戶，即14戶51.14平方公尺及2戶53.09平方公尺者2戶予以
    剔除），亦超過區分所有總面積74,652.28平方公尺之五分
    之一，故已達公寓大廈管理條例第32條第1項規定之出席人
    數及其區分所有權比例，應堪認定。是郭芳琪、廖士文及張
    瓊丰抗辯第一次區權會之出席人數或其區分所有權比例未達
    法定開議成數，通過系爭住戶規約不生效力等情詞，並無可
    採。
　7.此外，民法或公寓大廈管理條例對於區權人會議之表決權，
    並未明定應採何種方式行使，內政部會議規範亦僅具參考性
    質，並無強制力，故被上訴人另以第一次區權會係以鼓掌方
    式通過系爭住戶規約，認有違反內政部會議規範而不生效力
    等情詞，亦無可採。
  ㈡被上訴人抗辯系爭住戶規約管理費收費標準，違反平等原則
    ，依民法第72條規定應屬無效之部分，亦無理由：
　1.按區分所有權人會議經由多數決作成之決議，與少數區分所
    有權人之權益發生衝突時，其是否係藉由多數決方式，形成
    對少數區分所有權人不利之分擔決議或約定，應有充分理由
    ，始不悖離「按應有部分比例分擔」之原則。且是否係以損
    害該少數區分所有權人為主要目的，基於公平法理，法院固
    得加以審查，惟應從全體住戶因該決議之權利行使所能取得
    之利益，與該少數區分所有權人及國家社會因其權利行使所
    受之損失，比較衡量以定之。倘該決議之權利行使，住戶全
    體所得利益極少，而該少數區分所有權人及國家社會所受之
    損失甚大者，非不得視為以損害他人為主要目的，不能單憑
    該決議對少數區分所有權人現擁有之權益有所減損，即認其
    係藉由多數決方式，形成對少數區分所有權人不利之分擔決
    議或約定，屬以損害他人為主要目的，而為權利濫用或違反
    公序良俗（最高法院97年度台上字第2347號判決意旨參照）
    。
　2.查系爭社區第一次區權會通過系爭住戶規約第12條第3項規
    定，管理費之收繳如下：⑴管委會支付金額未超出10萬元（
    含）以上金額時：a.透天住宅區（計145戶）每月應繳1500
    元。b.商業性質住宅區（計105戶）每月應繳150元。c.真理
    大學住宅區（計102戶）每月應繳6,000元。d.公寓住宅區（
    計80戶）目前無人居住且斷水斷電狀態中，暫時同意停繳管
    理費，待其復水電則每月應繳6,000元。e.真理大學住宅區
    與公寓住宅區其管理費收繳非以商業性質住宅區收繳標準計
    之（現階段每戶150元），故其内部設備與設施之保養、維
    修自行負責。⑵社區開發商已完成或停止、撤離本社區開發
    計畫，或管委會支付金額超出10萬元/月（含）以上金額時
    ，管委會得召開區分所有權人會議，重新議定管理費收繳金
    額與辦法。此據兩造不爭執事項㈣可明。
　3.被上訴人固抗辯：系爭住戶規約就不同住宅區收取不同管理
    費，違反平等原則云云，惟另依兩造不爭執事項㈠所示，可
    知系爭社區包含透天住宅區（145戶）、商業性質住宅區（1
    05戶）、真理大學住宅區（102戶）、公寓住宅區(80戶），
    暨汙水處理廠、下水道、社區道路、停車場、公園、路燈、
    保全守衛室等公共設施（汙水處理、社區道路、公園產權分
    屬臺南市麻豆區公所或臺南市政府所有），均屬上訴人負責
    管理維護之範圍，亦堪認定。
　4.承前所述，系爭社區既區分為透天住宅區、商業性質住宅區
    、真理大學住宅區及公寓住宅區等不同性質（商業性及非商
    業性）及不同住宅類型住戶，而共用上開公共設施，則就管
    理費之負擔分別收取不同金額，尚屬合理；且系爭社區當時
    尚在開發中，系爭規約已載明因真理大學公寓住宅區無人居
    住，並斷水斷電狀態中，故就此部分住戶暫停收取管理費，
    待其復水電後每月收繳6,000元，暨以真理大學住宅區及公
    寓住宅區之管理費非以商業性質住宅區收繳標準計算，故由
    此二區住戶自行負擔内部設備保養維修費用等收費依據，實
    已依當時使用狀況，衡平各區域住戶權益及負擔，並保留待
    社區開發完成，或管委會每月支付金額超出10萬元以上時，
    管委會得另召開區權人會議重新議定管理費收繳金額之滾動
    式檢討機制，已兼顧透天住宅區及商業住宅區住戶之權益，
    實難謂有何違反公平法理之情事。
　5.故被上訴人以系爭住戶規約區分不同住宅區收取管理費，遽
    謂違反平等原則云云，亦難認可採。
  ㈢從而，郭芳琪、廖士文、張瓊丰及歐榕儀四人既均為系爭社
    區透天住宅區之區分所有權人，門牌號碼分別為臺南市○○區
    ○○里○○○000號、536號、542號、565號（見兩造不爭執事項㈡
    ），自應受系爭住戶規約之拘束。然其等各積欠107年4月至
    同年11月管理費共計1萬2,000元( 郭芳琪、廖士文、張瓊丰
    ）及1萬500元（歐榕儀），迄今尚未繳納（見兩造不爭執事
    項㈤），則上訴人依系爭住戶規約請求其等給付上開管理費
    ，即屬有據，應予准許。
  ㈣末按給付有確定期限者，債務人自期限屆滿時起，負遲延責
    任；又遲延之債務，以支付金錢為標的者，債權人得請求依
    法定利率計算之遲延利息；應付利息之債務，其利率未經約
    定，亦無法律可據者，週年利率為百分之5，分據民法第229
    條第1項、第233條第1項前段及第203條所明定。上訴人請求
    被上訴人給付之上開管理費，乃有確定期限之債權，且均已
    於107年4月至同年11月屆至，是其併請求被上訴人應各自本
    件起訴狀繕本送達翌日即郭芳琪應自108年2月1日起（見原
    審卷一第163頁）、廖士文、張瓊丰及歐榕儀應自108年2月2
    2日起（見同卷第165、167、173頁寄存送達生效翌日），均
    至清償日止，各按年息百分之5計算之遲延利息，亦無不合
    ，應併予准許。
六、綜上所述，上訴人依系爭住戶規約，請求被上訴人給付107
    年4月至同年11月之管理費1萬2,000元(郭芳琪、廖士文、張
    瓊丰）及1萬500元（歐榕儀），暨郭芳琪應自108年2月1日
    起、廖士文、張瓊丰及歐榕儀應自108年2月22日起至清償日
    止，均按年息百分之5計算之遲延利息，為有理由，應予准
    許。原審為上訴人敗訴之判決，尚有未洽，上訴意旨指摘原
    判決不當，求予廢棄改判，為有理由，爰由本院予以廢棄，
    改判如主文第二項所示。
七、兩造其餘攻擊防禦方法及未經援用之證據，經本院斟酌後認
    不足以影響本判決之論斷，爰不逐一論斷，附此敘明。
八、據上論結，本件上訴為有理由，依民事訴訟法第436條之32
    第1項、第2項、第450條、第78條，判決如主文。
中　　華　　民　　國　　111 　年　　3 　　月　　30　　日
                  民事第五庭  審判長法  官  林雯娟
                                    法  官  伍逸康
                                    法  官  陳淑卿
以上正本係照原本作成。
本判決不得上訴。 
中　　華　　民　　國　　111 　年　　3 　　月　　31　　日
                                    書記官  謝璧卉